Inventaris van het archief van de Nassause Domeinraad: Raad en Rekenkamer te Breda, 1170-1580 (1582): Stukken betreffende rechten en goederen van Anna van Buren, 1166-1580: Inventaris
Nationaal Archief, Den Haag
- Stukken betreffende personen., F.
  - Het geslacht Egmond., I
    - Jan van Egmond, B
      - Bericht van JAN FLORISZ. aan JAN, heer van Egmond en IJselstein, dat hij diens kinderen op het slot te Oyen heeft gebracht en geld nodig heeft voor hun onderhoud., 1416; 933; 1 stuk
        reg. no. 642
      - Uitspraak van hertog JAN VAN BEIEREN, zijn raden en de steden van Holland ter beëindiging van de vijandschap tussen de raden JAN, heer van Egmond en IJselstein, en HEYNRIC NOTHAFT, heer van Wernberg, ridders., 1423; 934; 1 charter
        reg. no. 695
    - Willem van Egmond en Anna van Bossu., C
      WILLEM VAN EGMOND, zoon van AREMD en JOLANDA VAN LEININGEN, huwde in 1441 ANNA DE HENNIN, dochter van WOUTER, heer van Bossu, vrouwe van Galmaerden, weduwe van JACOB VAN BORSELEN, heer van Zoutelande, Brigdamme en St. Laurens
      H. OBREEN, Het geslacht van Borselen. In: Maandblad "De Ned. Leeuw" 1927, kol. 328..
      Sinds 1430 was hij heer van IJselstein, dat zijn broeder JAN bij verdrag aan hem had overgedragen: ingevolge hetzelfde verdrag kwam het na zijn kinderloos overlijden in 1451 aan zijn neef WILLEM VAN EGMOND. Op politiek gebied onderscheidde hij zich evenzeer als zijn broeder JAN. Hij was achtereenvolgens tresorier, stadhouder en raad van JAN VAN BEIEREN en na diens dood tezamen met JACOB VAN GAESBEEK ruwaard. Later was hij raad van PHILIPS VAN BOURGONDIË
      VAN RIEMSDIJK, Tresorie en Kanselarij..
      ANNA VAN BOSSU was in 3e huwelijk getrouwd met WILLEM VAN EGMOND. Haar eerste man was GIJSBRECHT VAN VIANEN, heer van Beverweerd
      - Akte, waarbij PIETER DAPPER en JACOB VAN DER HEYE de heer van IJselstein beloven een brief ten laste van het schoutambt van Gouda en ten behoeve van de schout AERNT SYMONSZ. niet uit handen te zullen geven, voordat deze de heer van IJselstein voldaan heeft, 1441. Met schuldbekentenis voor AERNT SYMONSZ. dd., 1438; 935; 2 charters
        reg. nos. 831 en 858
      - Vidimus voor ANNA VAN BOUSSUT, weduwe van JACOB VAN BORSELEN, heer van Brigdamme, van de akte dd. 1438, waarbij PHILIPS VAN BOURGONDIË de erfgenamen van PHILIPS VAN BORSELEN en KORTGENE, in leven rentmeester van Zeeland, 167 pond aan schot kwijtscheldt., 936; reg. nos. 833 en 834
      - Akte van kwijtschelding door ANNA VAN BOUSSUT, vrouwe van IJselstein, van een borgstelling, te haren behoeve aangegaan door JAN RUYCHROK., 1465; 937; 1 charter
        reg. no. 1023
    - Willem van Egmond., D
      WILLEM VAN EGMOND, heer van Egmond en IJselstein, jongere zoon van JAN en MARIA VAN ARKEL, was gehuwd met WALBURG VAN MEURS, vrouwe van Baar. Zij hadden drie zoons. Door de oudste, JAN, werd WILLEM de stamvader van de graven van Egmond, door de tweede, FREDERIK, van de graven van Buren. De derde werd door huwelijk heer van Boxmeer. Bij de verdeling van goederen, die JAN VAN EGMOND zijn zoons ARNOLD en WILLEM in 1438 liet maken, waarbij ARNOLD het van zijn moeder geërfde hertogdom Gelre behield, kreeg WILLEM de ouderlijke goederen buiten Gelre gelegen, dus Egmond, IJselstein na de dood van zijn oom WILLEM, aan wie zijn vader het in 1430 gegeven had en het kasteleinschap van Leerdam, dat zijn vader van JAN VAN BEIEREN in pandschap had gekregen
      Zie hiervoor bl. 47 de inleiding bij Heerlijkheden, afkomstig van JAN VAN ARKEL..
      Deze pandschap werd in 1466 door PHILIPS VAN BOURGONDIË afgelost. Voorts zou WILLEM behouden de goederen en inkomsten in de Over-en Nederbetuwe, die afkomstig waren van zijn grootmoeder JOHANNA VAN GULIK en die ARNOLD reeds in 1433 aan WILLEM had afgestaan. De aanspraken op het land van Mechelen, ook ARKELS bezit, zouden de broeders gezamenlijk doen gelden. ARNOLD deed er in 1444 afstand van ten behoeve van zijn broeder, aan wie het met succes betwist werd door JAN VAN WESEMALE
      Van deze aanspraken deden de EGMONDS geen afstand. In het magescheid tussen WILLEMS zoons in 1483 zie de akte, vermeld onder reg. no. 1226 worden zij aan JAN, de oudste zoon, toegewezen. Volgens OBREEN Nieuw Ned. Biogr. Wb. III, kol. 342 liet JAN VAN WESEMALE het land van Mechelen na aan KAREL DE STOUTE.
      Tenslotte kreeg WILLEM Nergena van ARNOLD in pand; de hertog van Kleef nam dit in 1471 van hem over
      NIJHOFF, Gedenkwaardigheden IV, bl. CXXVII..
      In de strijd van ARNOLD tegen zijn zoon ADOLF en diens aanhang, had WILLEM aan ARNOLDS zijde een groot aandeel, waarmede hij tevens de Bourgondiërs diende. Toen ARNOLD in 1472 op het eind van zijn leven Gelre verpandde aan KAREL DE STOUTE, benoemde deze WILLEM tot stadhouder en in 1480 komt hij nog voor als gecommitteerde van MAXIMILIAAN VAN OOSTENRIJK. In de aanvang van 1483 stierf hij op 71 jarige leeftijd en werd te Grave begraven
      - Machtiging van hertog ARNOLD VAN GELRE voor zijn broeder WILLEM VAN EGMOND e.a. tot uitvoering van zekere testamentaire beschikkingen., 1473; 938; 1 charter
        reg. no. 1119
      - Verklaring van WILLEM VAN EGMONT, dat hij zich in zijn geschil met JOHAN, heer van Heukelom, aan de arbitrage van zijn broeder, de hertog van Gelre, onderwerpt. Met omschrijving van de arbitrage in duplo., 1433; 939; 1 charter en 2 stukken
        reg. no. 778
      - Akte van bestand voor 3 maanden tussen hertog JOHAN VAN KLEEF, heer WILLEM VAN EGMOND, zijn zoon JOHAN, GERART, heer van Culemborg, en de stad Arnhem ener-, en hertog ADOLF VAN GELDER anderzijds., 1466; 940; 1 charter
        reg. no. 1042
    - Frederik van Egmond en Aleid van Culemborg., E
      FREDERIK, zoon van WILLEM en WALBURG VAN MEURS, was gehuwd le met ALEID VAN CULEMBORG 1471
      Huwelijksvoorwaarden in Koninklijk Huisarchief, Inv. 12, V, 10, le.
      2e met WALBURG VAN MANDERSCHEID. Hij stierf in 1521. Bij magescheid, tussen de drie zoons van WILLEM VAN EGMOND na zijn dood in 1483 gemaakt, behield FREDERIK IJselstein, hem reeds bij zijn huwelijk geschonken, en kreeg hij verder de goederen in de Nederbetuwe die in de Overbetuwe kreeg zijn jongere broeder WILLEM en het huis te Nijmegen. Hij heeft kans gezien zijn bezit aanmerkelijk uit te breiden. In de noot betreffende de goederen, afkomstig van JAN VAN ARKEL, is reeds vermeld, hoe hij met moeite Leerdam verwierf in 1477 en dat nog niet onbetwist. Zijn oom ARNOLD VAN GELRE, die hij, evenals zijn vader, hielp tegen ADOLF en met wie hij tezamen gevangen genomen werd in 1465, gaf hem als beloning in 1472 Buren. In 1484 kocht hij de heerlijkheid Cranendonk met de stad Eindhoven van JACOB VAN HORNE. Als echtgenoot van ALEID VAN CULEMBORG, kleindochter van ALIENORA VAN BORSELEN, vrouwe van Sint-Maartensdijk en Scherpenisse, voerde hij met goed gevolg strijd met zijn zwager JASPER om ALIENORA 'S nalatenschap te krijgen voor zijn zoon FLORIS. In de diverse oorlogen van zijn tijd nam hij een werkzaam aandeel. Behalve dat hij deelnam aan de strijd tegen het opstandige Gelderland, hetgeen hem een tweede gevangenschap bezorgde, nu van 1478-1481, streed hij met de Kabeljauwen en ten behoeve van bisschop DAVID VAN BOURGONDIË tegen Utrecht en later met MAXIMILIAAN VAN OOSTENRIJK tegen zijn neef KAREL VAN GELRE. Hij bekleedde verschillende ambten als kastelein van Schoonhoven, kastelein en baljuw van Muiden en het Gooiland en drost van het land van Kessel en van de Veluwe
      - Akten dd. 1464 in verband met de huwelijksvoorwaarden van FREDERIK VAN EGMOND en ALIJT VAN CULENBORCH betreffende het slot te Ewijk en de nalatenschap van FRANK VAN BORSELEN., 1471; 941; 1 katern
        reg. nos. 1017-1021
      - Stukken betreffende het recht van FREDERIK VAN EGMOND en zijn vrouw ALEYT VAN CULENBORCH op de roerende goederen, nagelaten door VRANCK VAN BORSELEN, graaf van Oostervant, en hun betwist door JASPER VAN CULENBORCH, 1471 en 1475. Met lijst van juwelen, door ALEYT VAN CULENBORCH geërfd van VRANCK VAN BORSELEN, en lijst van vorderingen op zijn sterfhuis dd., 942; 4 charters, 1 deeltje, 1 rol en 5 stukken
        reg. nos. 1148 en 1088-1090
        rol = 942A
        deeltje + stukken = 942
        charters = 942.regestnr
        De lijst van vorderingen is gedrukt in Hist. Gen. U. Cod. Dipl. I, 1, bl. 147, de lijst van juwelen in Kron. 1852, bl. 243
      - Akte, waarbij ALIENORA VAN BORSELEN aan FREDERICK VAN EGMONT al het huisraad vermaakt, dat zij in de stad Utrecht bezit, 1485. Met aangehecht testament dd. 1485, vidimus van de eerste akte dd. 1491, en lijst van schulden en vorderingen van de erflaatster., 943; 3 charters en 1 katern
        reg. nos. 1255, 1261 en 1321
      - Belofte van JACOP, graaf van Horne, dat hij zich zal houden aan de bemiddeling van FREDERICK VAN EGMONDT en KOERNELIS VAN BERGEN in de onenigheid tussen hem en zijn vrouw., 1493; 944; 1 stuk
        reg. no. 1333
      - Akte van ontheffing van FREDERICK VAN EGMOND door zijn vader, WILLEM, heer van Egmond, Baer enz., van de verplichting 800 rijnse guldens te betalen aan JOHAN VAN HULSS., 1469; 945; 1 charter
        reg. no. 1063
      - Nota's en afrekeningen ten behoeve of ten laste van FREDERIK VAN EGMONT., 1469, 1478 en 1494; 946; 7 stukken
      - Kwitanties, ingekomen bij HERMAN VAN BERCK, dienaar van FREDERIK VAN EGMOND., 1481, 1485; 947; 1 omslag
      - Bewijs van ontvangst voor FREDERIK VAN EGMOND, heer van IJselstein enz., van een rentebrief, groot 1000 rijnse guldens jaarlijks, ten laste van Utrecht, door hem als onderpand voor een schuld gegeven aan JOHAN VAN BAIXEN en JOHAN VAN DER A, heer van Bokhoven, 1494. Terugontvangen. Met vestigingsbrief van de rente dd., 1483; 948; 2 charters
        reg. nos. 1234 en 1347
      - vervallen., 949
      - Akte van aanstelling van FREDERIK VAN EGMOND tot dijkgraaf van de Lekdijk tussen de Vaart en Schoonhoven., 1483; 950; 1 charter
        reg. no. 1232
      - Kwitantie van HEINRICK ACKERMAN voor ANTHONIJS VAN DEN ABELE, sprekende van 650 rijnse guldens, voor het kastelein- en baljuwschap van Muiden., 1483-1484; 951; 1 charter
        reg. no. 1225
        ACKERMAN kreeg 12 October 1477 commissie als kastelein en baljuw; in Januari 1486 verklaart JOOST VAN DEN ABELE ANTHONIJSZ., dat hij het ambt heeft overgegeven aan FREDERIK VAN EGMOND, zoals hij en zijn vader het gehad hadden, en 7 Mei 1487 verklaren MAXIMILIAAN en PHILIPS VAN OOSTENRIJK, dat JAN VAN RIETVELT, procureur-generaal van Holland, die 8 Januari 1484 commissie had gekregen, afstand heeft gedaan ten behoeve van FREDERIK VAN EGMOND. Duidelijk is de gang van zaken dus niet
        Zie D. TH. ENKLAAR, Middeleeuwsche rechtsbronnen van stad en lande van Gooiland 1932, bl. 184 e.v.
      - Memorie voor FREDERIK VAN EGMOND, graaf van Buren, over het baljuwschap van Gooiland, zoals heer DIRC VAN ZWIETEN dat bezit, z.d. Met twee akten aangaande een lening uit het ambt ten behoeve van MAXIMILIAAN VAN OOSTENRIJK dd., 1482; 952; 1 katern en 2 charters
        reg. nos. 1215 en 1216
      - Akte van overdracht van het baljuwschap van Schoonhoven door GERRIJT, heer van Assendelft, en zijn zoon CLAES aan FREDERIK VAN EGMOND, 1484. Met commissies en kwitanties, bij deze gelegenheid mede overgedragen, dd. 1478-1482 en akte van aanstelling van FREDERIK dd., 1481; 953; 5 charters en 4 stukken
        reg. nos. 1175, 1180, 1181, 1193-1195, 1205, 1214 en 1243
        FREDERIK VAN EGMOND was bij commissie van 1481 Juli 15 tot baljuw van Schoonhoven benoemd
        Graf. Rekenk. no. 491, fol. CXXXIV.
        maar het duurde tot 1484, voordat aan CLAES VAN ASSENDELFT was betaald, wat hem toekwam uit het ambt, en FREDERIK VAN EGMOND het aanvaarden kon.
      - Bevelschrift van koning MAXIMILIAAN tot uitbetaling van 90 pond aan FREDERIK VAN EGMOND als kastelein van Schoonhoven., 1492; 954; 1 charter
        reg. no. 1324
      - Akten van verpanding van het kasteleinschap van Schoonhoven en van het gebruik van het daartoe behorende Hofland door FREDERIK VAN EGMOND aan LODEWIJCK VAN MOERKERCKEN., 1497 en 1501; 955; 2 stukken
        reg. nos. 1379 en 1403
      - Akte, waarbij KAREL V de aanstelling van FREDERIK VAN EGMOND tot kastelein van Schoonhoven verlengt, 1515. Met machtiging voor diens zoon FLORIS om de eed af te leggen dd., 956; 2 charters
        reg. nos. 1509 en 1511
      - Lijst van excessen, waarom de landcommandeur de commandeur van Schoonhoven heeft moeten afzetten., z.d.; 957; 1 stuk
      - Akte van aanstelling van FREDERIK VAN EGMOND tot drost van de Veluwe., 1487; 958; 1 charter
        reg. no. 1286
      - Akte van overeenkomst tussen FREDERICH, jonkgraaf van Nieuwenaar, en FREDERIK VAN EGMONT om ADOLF, hertog van Gelre, een vete aan te doen., 1467; 959; 1 charter
        reg. no. 1050
      - Akte, waarbij bisschop DAVID VAN BOURGONDIË de twist beëindigt tussen de stad Utrecht en FREDERIK VAN EGMOND, 1470. Met memorie van de stad IJselstein voor het Hof van Holland dd., 1466; 960; 1 charter en 1 stuk
        reg. no. 1086
        De memorie is gedrukt in Hist. Gen. U. Cod. Dipl. IV, 2, bl. 132-137.
      - Rekening van FREDERIK VAN EGMONT, van reis- en andere onkosten, gemaakt ten behoeve van hertog ARNOLT VAN GELRE, Fragmenten van het titelblad en van de eerste bladzijde., 1471-1476; 961; 2 stukken
      - Vredesverdrag, gesloten tussen MAXIMILIAAN VAN OOSTENRIJK en JAN, hertog van Kleef, Afschrift. Met bijbehorende stukken dd. 1483., 962; 4 stukken
        Het verdrag naar een ander afschrift gedrukt bij NIJHOFF, a.w. V, no. 147
      - Uitspraak, gedaan ter beëindiging van de strijd tussen DAVID VAN BOURGONDIË, bisschop van Utrecht, en de stad Amersfoort., 1483; 963; 1 charter
        reg. no. 1233
      - Akten met betrekking tot de schadevergoeding, door de stad Nijmegen te betalen aan FREDERIK en WILLEM VAN EGMONT na hun gevangenhouding aldaar in 1478, 1484. Met oudere akten dd., 1467 en 1481; 964; 5 charters en 1 stuk
        reg. nos. 1045, 1201, 1246-1248
      - Rekening van hetgeen koning MAXIMILIAAN en aartshertog PHILIPS de heer van IJselstein schuldig zijn wegens de bewaring van de St. Kathrijnepoort te Utrecht, zijn wedde en de soldij voor de bezetting van Wageningen, Tiel enz., 1486-1489; 965; 1 katern
      - Voorwaarden, waarop SYMON VAN UNGERSBACH ingevolge commissie van koning MAXIMILIAAN voor FREDERIK VAN EGMONT de stad Wageningen aan deze zal overdragen., 1487; 966; 1 stuk
      - Verzoek van FREDERIK VAN EGMOND en HENRICK, heer van Ghemen, namens aartshertog PHILIPS aan de steden Zwolle, Deventer en Kampen om 3 maanden lang 1000 man in dienst te houden om koning MAXIMILIAAN, te Brugge gevangen gehouden, te hulp te komen., 1488; 967; 1 stuk
      - Verdrag tussen FREDERIK VAN EGMONT ener-, en DOWA GALAZ., OTTO YGHAZ c.s. en de stad Leeuwarden anderzijds, over werving en onderhoud van troepen en bewapende schepen tot onderwerping van Friesland aan de keizer., 1488; 968; 1 stuk
        reg. no. 1302
      - Akte, waarbij FREDERIK VAN EGMOND JHERONIMUS LEY aanstelt tot stadhouder van Wageningen., 1491; 969; 1 stuk
      - Akte, waarbij ENGELBRECHT VAN OIRSBECK belooft man te zijn van FREDERIK VAN EGMONT., 1491; 970; 1 stuk
      - Klachten van de bisschop en de vijf kerken, ridderschap en stad Utrecht bij de Rooms koning over de aanslag tegen de stad door FREDERIK en FLORIS VAN EGMONT, Afschrift., 1491; 971; 1 katern
      - Brief betreffende een belofte van trouw van de stad Wageningen en enige functionarissen aan de Rooms koning, de stadhouder-generaal, ALBRECHT VAN SAKSEN, en de heer van IJselstein., 1492; 972; 1 stuk
      - Belofte van bijstand van HENRICH VAN HOMPESCH ten behoeve van [...]., 973; 1 charter
        reg. no. 1582
      - Plan de campagne voor een veldtocht van Oudenbosch naar Leerdam onder de heer van IJselstein om de Geldersen tot onderwerping aan MAXIMILIAAN VAN OOSTENRIJK en PHILIPS DE SCHONE te brengen., 1496?; 973A; 1 stuk
      - Bevel van de hertog van Kleef aan zijn ambtenaren om FREDERICK VAN EGMONT behulpzaam te zijn bij het brandschatten van de Over-Betuwe., 1499; 975; 1 charter
        reg. no. 1386
      - Brief van HANS SCHARFHUSE aan AERT VAN UTERT over het zenden van manschappen., 1504; 976; 1 stuk
      - Rekening van 500 gulden aan traktement voor FREDERIK VAN EGMOND, 1506. Met lijst van onkosten, gemaakt voor het afhalen van traktement, verschenen op 1 Februari., 1504; 977; 1 stuk
      - Voorwaarden waarop ...... zich met zijn slot en bezittingen in dienst begeeft van aartshertog PHILIPS VAN OOSTENRIJK., 1505?; 978; 1 stuk
      - Verdrag tussen de graven EDZARD en UKO VAN OOSTFRIESLAND en de stad Groningen, Afschrift., 1506; 979; 1 stuk
      - Voorwaarden, waarop FREDERIK VAN EGMOND man wordt van GEORG, hertog van Saksen, erfgubernator van Friesland., 1506; 980; 1 stuk
        reg. no. 1455
      - Akte, waarbij ERARD, bisschop van Luik, FREDERIK VAN EGMOND, graaf van Buren, benoemt tot zijn man, raad en "huys-gesinne", Met afschrift., 1507; 981; 1 charter en 1 stuk
        reg. no. 1460
      - Akte van schadeloosstelling voor de graaf VAN BUREN voor zijn aandeel in 50.000 schilden, betaald als borgtocht voor de voltrekking van het huwelijk, beraamd tussen KAREL VAN OOSTENRIJK en MARIE VAN ENGELAND., 1508; 982; 1 charter
        reg. no. 1465
      - Brieven, ingekomen bij FREDERIK VAN EGMONT., 1467-1521; 983; 1 omslag
        Zie de regestenlijst van de brieven
      - Brief over de verkoop aan de bastaard van IJselstein van een borstharnas voor een paard., 1504; 984; 1 stuk
        reg. no. 1425
        zie ook inv.nrs. 993+994
    - Floris van Egmond en Margaretha van Bergen., F
      FLORIS, zoon van FREDERIK en ALEID VAN CULENBORCH huwde MARGARETHA VAN BERGEN, dochter van CORNELIS heer van Zevenbergen, en MARGARETHA VAN STRIJEN. Hij overleed in 1539. IJselstein, Leerdam, Buren en Cranendonk erfde hij van zijn vader, Sint-Maartensdijk en Scherpenisse van zijn overgrootmoeder ALIENORA VAN BORSELEN in 1485. Na een proces tussen JASPER VAN CULENBORCH, kleinzoon van ALIENORA, en FREDERIK VAN EGMOND, ten behoeve van zijn zoon FLORIS, werden beide heerlijkheden bij vonnis van de Grote Raad in 1500 toegewezen aan de EGMONDS
      Het vonnis berust in het archief van het Huis de Haar, Inv. no. 82.
      MAXIMILIAAN VAN OOSTENRIJK schonk FLORIS Jaarsveld, dat door PHILIPS WILLEM in 1608 verkocht werd en waarvan geen stukken in dit archief aanwezig zijn. Bij huwelijksvoorwaarden kreeg FLORIS in 1500 van zijn schoonvader de pandschap van Grave en Kuik op voorwaarde, dat CORNELIS VAN BERGEN haar kon behouden gedurende zijn leven, maar dan 800 gld. jaarlijks zou betalen
      Koninklijk Huisarchief Inv. 3 2, V, 10, 2e.
      Na de dood van laatstgenoemde in 1508, kreeg FLORIS Floris de pandschap ingevolge een verdrag met zijn zwager MAXIMILIAAN, in 1509. Het slot te Grave was reeds bij de huwelijksvoorwaarden ter beschikking gesteld van FLORIS en zijn vrouw, die daarvan een ruim gebruik gemaakt hebben; zij verbleven gewoonlijk te Grave. In 1513 kocht FLORIS Ackoy van JOOST VAN KRUININGEN en in 1522 kreeg hij Cortgene door erfenis van FRANK VAN BORSELEN
      Gehuwd met CATHERINA, dochter van JAN VAN EGMOND.
      zoon van FLORENS, de bastaardzoon van FRANK VAN BORSELEN, graaf van Oostervant. FLORIS VAN EGMOND werd in 1507 benoemd tot stadhouder van Gelre, in 1511 werd hij luitenant en coadjutor van zijn oom, JAN VAN EGMOND, de stadhouder-generaal van Holland, Zeeland en Westfriesland
      L. PH. C. VAN DEN BERGH, Gedenkstukken tot opheldering der Nederlandsche geschiedenis enz. II, 1845, bl. 351.
      wat hem, b.v. in de jaren 1514 en 1515, ten onrechte nu en dan de titel van stadhouder bezorgde. Hieraan kwam een einde met de benoeming van HENDRIK VAN NASSAU tot opvolger van JAN VAN EGMOND in 1515. In hetzelfde jaar werd FLORIS door KAREL V naar Friesland gezonden om er de hulde en eed in ontvangst te nemen na de overdracht van het gewest door GEORG VAN SAKSEN aan de keizer
      G. F. THOE SCHWARTZENBERG EN HOHENLANDSBERG, Groot placaat en charterboek van Vriesland II, 1773, bl. 320.
      FLORIS werd daarbij tot stadhouder benoemd, in welke waardigheid hij in 1517 werd opgevolgd door GEORGE SCHENCK VAN TAUTENBURG
      Gehuwd met JOHANNA, dochter van JAN VAN EGMOND.
      Zijn voornaamste functie was die van kapitein-generaal, die hij bekleedde sinds 1522 tot zijn dood en die na hem aan geen ander is verleend. Zijn voornaamste taak was de onderwerping van zijn neef KAREL VAN GELRE, welke hij niet meer beleefde. Tijdens zijn leven werden Friesland 1523, Utrecht 1528 en Groningen 1536 bedwongen. Een drukke correspondentie met Brussel en provinciale autoriteiten licht ons in over deze gebeurtenissen. Ambten van minder belang waren het kasteleinschap van Schoonhoven, waarin hij zijn vader in 1522 opvolgde
      Rekenkamer Holland, Commissieboek IV, fol. 75vo.
      en dat van Woerden, waartoe hij in 1523 benoemd werd
      T.a.p., fol. 97 vo.
      na de dood van JOHAN VAN WASSENAAR, en het ambt van ruwaard, baljuw en dijkgraaf van het land van Putten, waartoe hij reeds in 1498 commissie ontving
      Holl. Graf. Rekenkamer, Rekeningen no. 3797. Zie ook A. HENNE, Histoire du règne de Charles Quint en Belgique, 1859, passim.
      Behalve een zoon MAXIMILIAAN, liet hij twee dochters na, waarvan de oudste, ANNA, gehuwd was met le JOSEPH DE MONTMORENCY en 2e met JAN VAN HORNE EN ALTENA; de jongste, WALBURG, met ROBERT VAN DER MARCK, heer van Aremberg
      - Persoonlijke stukken., F.1
        - Kwitantie, sprekende van 650 gulden, door FLORIS VAN EGMOND betaald aan zijn schoonmoeder MARY, vrouwe van Zevenbergen., 1513; 985; 1 stuk
        - Bevelschrift van de Grote Raad te Mechelen aan de stad Utrecht om getuigen te zenden voor het proces tussen de heer VAN MONTIGNY voor zijn vrouw, ELISABETH VAN CULENBORCH, ener-, en FLORIS VAN EGMOND anderzijds. Met twee relazen., 1518; 986; 1 charter en 2 stukken
          reg. nos. 1530, 1533 en 1534
        - Akte van schenking van 1500 pond vlaams jaarlijks door KAREL V aan FLORIS VAN EGMOND., 1519; 987; 1 charter
          reg. no. 1552
        - Kwitanties, schuldbekentenissen enz., ingekomen bij dienaren van FLORIS VAN EGMOND., 1500-1539; 988-991; 6 stukken, 1 pak en 2 omslagen
          - Bij LAMBERT VAN DEN KERCHOF, 1500 en 1511, 988
          - Bij JENNIN SALMON, 1511-1525, 989
          - Waarschijnlijk bij JENNIN SALMON, z.d., 990
          - Bij een dienaar, (bij verschillende rentmeesters), 1534-1539, 991
        - Lijst van gobelins en meubelen, op last van FLORIS VAN EGMOND geleverd aan zijn zwager, bisschop van Luik., 1539; 992; 1 stuk
        - Akte, waarbij enige kapiteins zich na hun invrijheidstelling door de heer van IJselstein onderwerpen en hem kwijtschelden, wat hij hun schuldig was., 1493; 993; 1 charter
          reg. no. 1337
          In kantlijn, handgeschreven "Frederik van Egmont"
        - Bevelschrift van MAXIMILIAAN VAN OOSTENRIJK aan CORNILLE DE BERGHES om de 50 man voetvolk, die onder de heer van IJselstein op het kasteel en in de stad Buren lagen, te wapenen en te betalen, 1498. Met bericht van C. VAN BERGEN en naamlijst., 994; 1 charter en 1 stuk
          reg. no. 1383
        - Belofte van KAREL, hertog van Gelre, dat hij zich zal houden aan het verdrag, gesloten tussen hem en de hertog van Kleef, ook voor zover de heer van IJselstein daarbij betrokken is., 1501; 995; 1 charter
          reg. no. 1404
        - Akten waarbij FLORIS VAN EGMONT en de stad Utrecht beloven, dat zij zich zullen houden aan de uitspraak van de landvoogdes in hun geschil, 1511. Met rekest van RUTGER VAN DEN BOETZELAER, heer van Asperen en Langerak, aan de landvoogdes om Utrecht te verbieden contributie te eisen van zijn onderdanen voor de onkosten van het beleg van IJselstein dd., 996; 3 stukken
          reg. nos. 1482 en 1483
        - Uitspraak, gedaan door FLORIS VAN EGMONT, graaf van Buren, en de abt van Bern, in een geschil tussen het convent van Mariënweerd en zijn gewezen abt JAN STERCK., 1539; 997; 1 stuk